臺灣板橋地方法院刑事判決　　　　　　　100年度訴字第981號
公　訴　人　臺灣板橋地方法院檢察署檢察官
被　　　告　陳澔衍
選任辯護人　王唯鳳律師
　　　　　　鄧湘全律師
上列被告因公共危險案件，經檢察官提起公訴（ 100 年度偵字
第6658 號），本院判決如下：
    主  文
陳澔衍放火燒燬現供人使用之住宅，未遂，處有期徒刑貳年。緩
刑伍年，緩刑期間付保護管束，並應依執行檢察官所指示之期限
內向公庫支付新臺幣參拾萬元。
    事  實
一、陳澔衍於民國100 年2月5日晚上10時30分許，在新北市○○
    區○○路 430 號 1 樓之【蜀山饌麻辣鮮鍋店】北大店內，
    與該店店長劉沅等人用餐時，劉沅不慎以杯子將陳澔衍之左
    眼角砸傷，陳澔衍因而心生不滿，其明知新北市○○區○○
    路 430 號為社區住宅及商店之綜合大樓，與其他樓層俱屬
    整體建築，且均為現供人使用之住宅，竟仍基於放火之犯意
    ，於翌（ 6）日上午 2 時 17 分、3 時 50 分許先後兩次
    至新北市○○區○○路 316 號中油加油站以空塑膠瓶購買
    汽油，並於同日 4 時 10 分許，在上開北大店 1 樓前，陳
    澔衍手持內裝汽油之寶特瓶沿著該店之鐵門下方縫隙潑灑，
    再以打火機點燃衛生紙丟擲潑灑汽油的地面，但未點燃，後
    來再點著一團更大的火光，丟擲灑滿汽油的地面，地面迅速
    燃燒，致火勢經鐵捲門下方縫隙，向內燃燒，陳澔衍於放火
    後，旋即揚長而去，任由火勢蔓延，適新北市政府消防局獲
    報後，前往現場處理，始即時撲滅火勢而未繼續延燒，惟前
    開鐵捲門左方角落附近之落地窗及裝潢有燒燬痕跡，燃燒面
    積約2 平方公尺，經警方調閱監視系統，查出係陳澔衍所為
    ，即通知陳澔衍到案說明，陳澔衍並主動提出至加油站購買
    汽油之發票兩張。
二、案經新北市政府警察局樹林分局移送臺灣板橋地方法院檢察
    署檢察官偵查起訴。
    理  由
壹、證據能力部分：
    本件認定犯罪事實所引用之下列證據資料（包含文書證據等
    ），均非公務員違背法定程序所得，且被告及檢察官、辯護
    人於本院審理終結前就下列證據資料之證據能力，均表示無
    意見而不爭執，且卷內之文書證據，亦無刑事訴訟法第159
    條之4 之顯有不可信之情況，或不得作為證據之情形，則依
    刑事訴訟法第159 條之5 之規定，本件認定犯罪事實所引用
    之供述證據，均有證據能力，至其餘非屬供述證據部分，查
    亦無違法取得之情事存在，皆具證據能力，合先敘明。
貳、實體方面
一、上揭事實，迭據被告陳澔衍於警詢、偵訊及本院準備程序及
    審理時坦承不諱，核與證人劉沅、張載舜於警詢時所證述之
    情節相合，並有扣案被告購買汽油之三鶯加油站發票兩紙可
    資佐證。而本案起火原因鑑定結果為人為縱火，此有100 年
    3 月1 日新北警樹刑字第1000006090號新北市政府警察局樹
    林分局函附之新北市政府消防局火災原因調查鑑定書1 份（
    見100 年度偵字第6658號卷第36 -43頁）、新北市○○區○
    ○路316 號三鶯加油站之監視器畫面3 紙（見上開偵卷第
    14-15 頁）、縱火現場監視器畫面3 紙（見上開偵卷第23頁
    ）附卷可稽，足認被告之自白與事實相符。綜上所述，本案
    事證明確，被告犯行堪予認定，應依法論科。
二、按大廈、公寓或連棟式住宅，俱屬整體建築，而非單門獨棟
    之建築，各戶之間，就公共安全而言，具有不可分性，故於
    集合住宅之一部分放火，實無異對於整棟大廈、公寓或連棟
    式住宅放火（最高法院 81 年度台上字第 2734 號判決、83
    年度台上字第 1118 號判決意旨參照）。又放火罪既、未遂
    之區別標準，係以目的物獨立燃燒且足以變更其形體致喪失
    其效能為依據，是放火燒燬現供人使用之住宅罪，如僅鐵捲
    門附近落地窗、裝潢有燒燬痕跡，其房屋重要構成部分諸如
    樑、柱、屋頂及支撐壁等尚未因燃燒結果致喪失其效用者，
    應成立刑法第 173 條第 3 項、第 1 項放火燒燬現供人使
    用住宅未遂罪（最高法院87年度台上字第1719號、79年度台
    上字第2747號、第2656號判決意旨參照）。是核被告所為，
    係犯刑法第173 條第3 項、第1 項之放火燒燬現供人使用之
    住宅未遂罪。其已著手放火行為之實行，惟尚未生燒燬住宅
    之結果，為未遂犯，爰依刑法第25條第2 項規定，按既遂犯
    之刑減輕之。被告係因與劉沅用餐時發生不愉快，心生不滿
    而為本件犯行，然造成火勢尚非猛烈，該址營業場所內無燃
    燒現象，未受火勢波及，店門口鐵捲門內左方角落有火煙竄
    出，火焰呈鮮紅色，燃燒面積約2 平方公尺，社區綜合大樓
    之實際受損程度亦屬輕微，更無任何人員因而受到傷害，惟
    刑法第173 條第1 項之罪之法定刑為7 年以上有期徒刑，本
    院審酌上情，認被告縱處以最低度刑，且依未遂犯規定減輕
    其刑，仍嫌過重，其犯罪之情狀顯可憫恕，爰依刑法第59條
    規定遞減其刑，以求量刑之妥適平衡。
三、爰審酌被告之素行狀況，其犯罪之動機、目的、手段、犯罪
    時所受之刺激、所生危害，及犯後自始至終均坦承犯行、態
    度良好且與被害人達成和解等一切情狀，量處如主文所示之
    刑，以資懲儆。末按，被告5 年內未曾因故意犯罪受有期徒
    刑以上刑之宣告，此有臺灣高等法院被告前案紀錄表1 份在
    卷可憑，衡其因一時衝動，致罹刑章，其放火之犯行固應受
    譴責，然念其所生實害尚非甚鉅，於警詢、偵訊及本院審理
    時均自白犯罪，良有悔意，歷此教訓，應足知警惕，本院因
    認所宣告之刑以暫不執行為適當，爰併予宣告緩刑5 年，以
    勵自新；兼衡其對於社區住宅公共安全已造成傷害，爰依刑
    法第74條第2 項第4 款諭知其應向公庫給付新臺幣30萬元，
    並依刑法第93條第1 項諭知於緩刑期間付保護管束，以收矯
    正被告及社會防衛之效。至於供犯罪所用之打火機，因未扣
    案，且被告供稱不見了，暨扣案之加油站發票兩紙，係購買
    汽油之證明，並非供犯罪所用之物，爰均不予宣告沒收。
四、據上論斷，應依刑事訴訟法第299 條第1 項前段、刑法第
     173 條第 3 項、第 1 項、第 25 條第 2 項、第 59 條、
    第 74 條第 1 項第 2 款、第 2 項第 4 款、第 93 條第 1
    項，判決如主文。
本案經檢察官郭峻豪到庭執行職務。
中    華    民    國   100    年    6     月    21    日
                  刑事第三庭審判長法  官  樊季康
                                  法  官  連雅婷
                                  法  官  陳伯厚
上列正本證明與原本無異。
如不服本判決，應於判決送達後10日內敘明上訴理由，向本院提
出上訴狀 (應附繕本) ，上訴於臺灣高等法院。其未敘述上訴理
由者，應於上訴期間屆滿後20日內向本院補提理由書「切勿逕送
上級法院」。
                                  書記官  高建華
中    華    民    國   100    年    6     月    21    日
附錄論罪科刑法條全文：
中華民國刑法第173條
（放火或失火燒燬現住建築物及交通工具罪）
放火燒燬現供人使用之住宅或現有人所在之建築物、礦坑、火車
、電車或其他供水、陸、空公眾運輸之舟、車、航空機者，處無
期徒刑或 7 年以上有期徒刑。
失火燒燬前項之物者，處 1 年以下有期徒刑、拘役或 5 百元以
下罰金。
第 1 項之未遂犯罰之。
預備犯第 1 項之罪者，處 1 年以下有期徒刑、拘役或 3 百元
以下罰金。